臺灣臺中地方法院民事判決
110年度勞簡字第75號
原      告  張容豪即新凍嫩仙草

訴訟代理人  陳品諭  
被      告  詹詒婷  
            陳怡君  
共      同
訴訟代理人  王宗勇  
上列當事人間損害賠償事件，本院於民國110年11月30日言詞辯
論終結，判決如下：
    主    文
原告之訴及假執行之聲請均駁回。
訴訟費用由原告負擔。
    事實及理由
壹、原告主張：
一、被告陳怡君、詹詒婷為原告之勞工，被告詹詒婷於108年6月
    中旬向店長賴翰霖表明於108年6月30日離職，但未簽立離職
    書，被告陳怡君於108年6月底亦向店長賴翰霖表示因詹詒婷
    要離職，自己也要離職，並拒絕簽立離職書。店長賴翰霖認
    為被告二人為物料管理人，口頭請辭並不符合規定，必需先
    申請離職書請書，並向老闆呈報批准日期。另被告二人於10
    8年6月30日向原告配偶陳品諭要求開立非自願離職證明書，
    俾利其等向政府申請失業給付，但因被告二人為自願離職，
    遭原告拒絕。被告詹詒婷、陳怡君分別自108年7月1日、108
    年8月1日起均未上班，二人於9月份申請調解過程中，再度
    要求原告需給付資遣費及開立非自願離職證明書，嗣後被告
    二人竟透過法院請求資遣費等訴訟。被告二人未明確告知離
    職時間，原告只能待被告二人離職，始開始招募新人，造成
    原告陷於排班與徵人兩難，被告二人惡意離職，離職過程有
    上開瑕疵，蓄意癱瘓職場運作，造成原告人力調度短缺，致
    原告身心俱疲，權益受損嚴重。原告自104年至107年間，大
    坑店與苗栗倉庫仙草乾營收總紀錄，一年盈收約有1千萬元
    ，平均月盈收約853,091元（除以48個月）、每月成本合計2
    75,000元（每月成本：店租2萬元、原物料5萬元、水電雜支
    5000元、人事支出20萬元），勞工每人月平均產值（包含人
    力調度至苗栗倉庫做外務）約為106,636元（計算式：853,0
    91÷8＝106,636），故向被告二人請求20萬元之損失。為此，
    依據共同侵權行為法律關係提起本件訴訟  。
二、聲明：㈠被告應連帶給付原告20萬元及自起訴狀繕本送達翌
    日起至清償日止，按年息百分之5計算之利息。㈡請依職權宣
    告假執行。
貳、被告抗辯：
一、被告陳怡君依照勞基法第15條、第16條規定，於108年6月24
    日預告原告表示於108年7月31要離職，原告配偶陳品諭於臉
    書社群也發佈此訊息，因原告已在離職申請書上填寫「因故
    自願離職且已辦理勞工保險退保登記， 不具備冷取資遣費
    之資格，…」等語，致被告陳怡君不敢簽署離職申請書。被
    告詹詒婷是因為遭原告於資遣，並非自行離職。本院已判決
    原告應給付被告陳怡君工資90,954元及其法定遲延利息（10
    9年度勞簡字第2號、109年度勞簡上字第3號），已強制執行
    完畢；被告詹詒婷因遭原告資遣，已經對原告提起訴訟，現
    由法院110年勞簡字第91號事件審理中。原告不甘心給付薪
    資給被告陳怡君，自此即開始濫訴被告二人詐欺取財（臺中
    地檢署108年度偵字第31613號）、損害賠償（台中地方法院
    109年度勞訴字第113號）等語。　
二、答辯聲明：
　㈠原告之訴及其假執行之聲請均駁回。
  ㈡如受不利判決，請准提供擔保宣告假執行。
參、法院會同兩造整理並協議本件不爭執事項與爭執事項，如下
    （本院依判決格式修正或增刪文句，見本院卷272第至2頁）
    ：
一、不爭執事項：
  ㈠被告陳怡君自104年8月中旬起至108年7月31日止，任職原告
    。
　㈡被告詹詒婷自105年9月1日起至108年6月30止，任職於原告
    。
  ㈢被告詹詒婷於107 年9 月至108 年2 月之職務為物料管理人
    員，負責芋頭、地瓜、大豆、蜂蜜、薏仁、免洗餐具等物料
    的存貨及品質之盤點、聯繫廠商進貨等事宜。
  ㈣被告陳怡君於108年2月至6月17日之職務為物料管理人員，
    負責芋頭、地瓜、大豆、蜂蜜、薏仁、免洗餐具等物料的存
    貨及品質之盤點、聯繫廠商進貨等事宜。
  ㈤原告對被告陳怡君提起損害賠償訴訟，經本院於110 年1月
　　15日以109 年度勞訴字第113 號判決結果：原告之訴及其假
    執行之聲請均駁回、訴訟費用由原告負擔；兩造均未上訴而
    確定在案（卷第33至36頁）。
  ㈥被告陳怡君對原告提起給付工資事件，經本院以109年度勞
    簡字第2號判決：「張容豪即新凍嫩仙草應給付陳怡君90,95
    4元，及自108 年9 月27日至清償日止，按年息百分之5 計
    算之利息。原告其餘之訴駁回。訴訟費用由被告負擔百分之
    55，餘由原告負擔。... 」。嗣後，張容豪即新凍嫩仙草不
    服提起上訴，經本院合議庭於109 年12月25日以109 年度勞
    簡上字第3 號判決駁回上訴而告確定在案（卷第37至60頁）
    。
  ㈦張容豪對被告2 人提起詐欺告訴，經臺灣臺中地方檢察署檢
    察官於109 年3 月17日以108 年度偵字第31613 號不起訴
    處分在案（卷第171 至172 頁）。
  ㈧被告詹詒婷於110年6月11日對原告提起給付工資事件，現由
    本院以110年度勞簡字第91號受理中（卷第193至199頁起訴
    狀）。
  ㈨本件起訴狀繕本送達被告2人之時間均為110年5月6日（卷第
    27、29頁）。　
二、爭執事項：
    原告請求被告2人連帶給付原告20萬元及自起訴狀繕本送達
    翌日（即110年5月7日）起至清償日止，按年息百分之5計算
    之利息，有無理由？
肆、本院之判斷：
一、按當事人主張有利於己之事實者，就其事實有舉證之責任。
    民事訴訟法第277條前定有明文。按因故意或過失，不法侵
    害他人之權利者，負損害賠償責任。民法第184條第1項定有
    明文。又侵權行為損害賠償之債，須損害之發生與加害人之
    故意或過失加害行為間有相當因果關係，始能成立。所謂相
    當因果關係，係以行為人之行為所造成之客觀存在事實，依
    經驗法則，可認通常均可能發生同樣損害之結果而言；如有
    此同一條件存在，通常不必皆發生此損害之結果，則該條件
    與結果並不相當，即無相當因果關係；不能僅以行為人就其
    行為有故意過失，自認該行為與損害間有相當因果關係（參
    照最高法院90年度台上字第772號判決意旨）。是被害人主
    張依侵權行為之法律關係請求賠償，自應符合㈠加害人有故
    意或過失之行為存在。㈡被害人權利受有損害。㈢加害行為與
    損害之發生間，有相當因果關係等三要件，始得據以請求。
    本件原告主張被告二人聯合惡意離職、蓄意癱瘓公司運作，
    造成公司調度人力短缺，有共同侵權行為之舉，依上規定，
    自應就其主張被告二人有侵權行為及其受有20萬元之損失等
    有利於己之事實負舉證責任。
二、本件原告請求被告應負共同侵權行為賠償之責，是否有據，
    詳述如下：
  ㈠查，被告陳怡君於任職被告期間，因被告未依勞基法規定給
    予特別休假未休之工資、短缺108年6、7月薪資差額及未依
    覈實提撥勞工退休金等情，經被告陳怡君提起給付工資等訴
    訟，經本院以109年度勞簡字第2號判決命張容豪即新凍嫩仙
    草應給付陳怡君90,954元及自108 年9 月27日至清償日止，
    按年息百分之5 計算之利息，嗣張容豪即新凍嫩仙草不服提
    起上訴，經本院合議庭於109 年12月25日以109 年度勞簡上
    字第3 號判決駁回上訴而告確定在案，有本院依職權自司法
    院判決書查詢系統列印之判決書在卷可佐（見本院卷第37至
    60頁），為兩造所不爭執（見不爭執事項第㈥項），堪認被
    告陳怡君已依勞動契約之法律關係及勞基法、勞工保險條例
    等相關規定，行使其正當權益，核無權利濫用之舉。
　㈡參以卷附之臺中市政府勞工局於108 年9 月30日中市勞動字
    第10800617061號函略為：本局已派員實施勞動檢查，檢查
    結果發現該單位（即指張容豪即新凍嫩仙草）未依規定提供
    勞工薪資明細、未依規定給付延長工時工資、連續出勤逾6
    日及未依規定給付特別休假應休未休之日數工資，分別違反
    勞基法第23條、第24條、第36條及第38條規定，通知即日改
    善，後續並依法處分等語（見本院卷第225至226頁）；另卷
    附勞動部勞工保險局108年11月5日保納行一字第1086037073
    1號函略為：關於申訴新凍嫩仙草未依規定於台端（指詹詒
    婷）到職當日申報加保及覈實申報投保薪資乙案，經查明屬
    實，已依照規定核處該單位（指新凍嫩仙草）罰鍰，即依規
    定將台端保險效力改自申報加保之翌日即106年1月10日起算
    ，至108年7月19日退保，並通知該單位應依規定於員工到職
    當日身保加保、提繳勞工退休金及覈實申報投保薪資、勞工
    退休金提繳工資，以保障員工權益等語（見本院卷第227至2
    28頁），由上足見原告對於被告詹詒婷實有未依規定覈實申
    報員工投保薪資及勞工退休金提繳工資，並經主管機關課以
    罰鍰之事實。而被告詹詒婷於110年6月11日對原告提起給付
    工資事件，現由本院以110年度勞簡字第91號受理中之事實
    ，亦有該案起訴狀影本在卷可憑（見本院卷第193至199頁）
    ，堪認被告詹詒婷主觀上應係行使其勞工之正當權益。
　㈢承前，原告對於被告陳怡婷、詹詒婷既有未依規定覈實申報
    員工投保薪資及勞工退休金提繳工等問題，則被告二人在面
    對自己權益受損之情況下，對於職場上之去留攸關自己權益
    ，衡情當會諸多考量再決定離職與否，再被告二人之離職時
    間不一，難以認定其二人之離職行徑，有何主觀上共同侵權
    之犯意聯絡，客觀上有何惡意癱瘓公司運作。
　㈣按當事人主張有利於己之事實者，就其事實有舉證之責任，
    民事訴訟法第二百七十七條前段定有明文。又債權人請求給
    付損害賠償，其數額以實際所受損害為限，蓋損害賠償制度
    係在於填補債權人實際所受損害之故，故縱然債務人有違約
    之行為，倘若債權人並無實際損害，則仍無成立損害賠償請
    求權可言。 本件原告主張其1年盈收約有1千萬元，平均月
    盈收約853,091元（除以48個月）、每月成本合計275,000元
    （每月成本：店租2萬元、原物料5萬元、水電雜支5000元、
    人事支出20萬元），勞工每人月平均產值（包含人力調度至
    苗栗倉庫做外務）約為106,636元云云；此情為被告否認，
    而原告就上開主張並未提出客觀資料供本院調查，僅泛稱員
    工每人月平均產值為106,636元，即逕認其受有20萬元損失
    ，恐嫌速斷；況影響營收因素甚多，大經濟環境變遷（例如
    ：疫情影響）、競爭對手、產品調味改變、人員服務態度等
    均有可能，尚難遽以公司員工辭職，即逕以員工每人產值為
    受損失之標準。是原告此部分主張，委無足取。
　㈤綜上，原告迄未說明並舉證以核實被告二人究為何不法行為
    ，侵害原告何權益，兩者間又有何因果關係，抑或被告二人
    違反何保護他人法律，致生何損害於原告，即片面主張被告
    二人應依侵權行為法則規定，負連帶損害賠償責任云云，要
    無足採。
三、綜合上情，原告主張之證據，均難為其有利之認定，無法證
    明被告二人有共同不法侵權行為，或共同故意以背於善良風
    俗之方法加損害於原告，均屬無稽。況縱認被告二人於108
    年6 月24 日、108年7月31日陸續離職行為，亦顯不足以造
    成原告所主張之鉅額損失，其間自無相當因果關係。參酌前
    段說明，原告主張被告二人應依民法第184 條第1 項、第18
    5 條之侵權行為法律關係，請求被告二人連帶給付原告20萬
    元及均自起訴狀繕本送達被告翌日（即110年5月7日）起至
    清償日止，按年利率百分之5計算之利息，均為無理由，應
    予駁回。原告之訴既經駁回，其假執行之聲請即失所附，應
    併予駁回。
伍、本件事證已臻明確，兩造其餘攻擊防禦方法及舉證，經審酌
    後認均無礙判決之結果，爰不予一一論述，附此敘明。
陸、據上結論：原告之訴為無理由，依民事訴訟法第78條，判決
    如主文。
中　　華　　民　　國　　110 　年　　12　　月　　30　　日
                  勞動法庭    法  官  吳昀儒
正本係照原本作成。
如對本判決上訴，須於判決送達後20日內向本院提出上訴狀。如
委任律師提起上訴者，應一併繳納上訴審裁判費。
中　　華　　民　　國　　110 　年　　12　　月　　30　　日
                              書記官  陳慧津